【裁判字號】    95,台上,6261
【裁判日期】    951116
【裁判案由】    傷害致人於死
【裁判全文】
最高法院刑事判決            九十五年度台上字第六二六一號
上  訴  人  甲○○
            乙○○
上列上訴人等因傷害致人於死案件，不服台灣高等法院中華民國
九十五年六月三十日第二審更審判決（九十四年度上更(二)字第四
七二號、九十五年度上訴字第一四三號，起訴案號：台灣板橋地
方法院檢察署八十九年度偵字第七一九四號），提起上訴，本院
判決如下：
    主  文
上訴駁回。
    理  由
壹、甲○○部分：
按刑事訴訟法第三百七十七條規定，上訴於第三審法院，非以判
決違背法令為理由，不得為之。是提起第三審上訴，應以原判決
違背法令為理由，係屬法定要件。如果上訴理由書狀並未依據卷
內訴訟資料，具體指摘原判決不適用何種法則或如何適用不當，
或所指摘原判決違法情事，顯與法律規定得為第三審上訴理由之
違法情形，不相適合時，均應認其上訴為違背法律上之程式，予
以駁回。本件上訴人甲○○上訴意旨略稱：(一)、甲○○被訴涉嫌
犯傷害致人於死罪名，為最輕本刑七年以上有期徒刑之罪，屬強
制辯護案件，然原審於民國九十四年八月二十五日行準備程序時
，並無辯護人到場協助甲○○，甲○○雖當庭就卷內各項證據資
料之證據能力表示無意見，該次踐行之訴訟程序仍非適法。(二)、
事實上，甲○○在原審之選任辯護人已在其後之歷次準備程序及
審判程序進行中，明確表示共同正犯王柏達、徐立德之審判外陳
述，未經具結，「都沒有證據能力，亦不同意以其為證據使用」
，乃原判決理由內，竟謂：「甲○○於本院準備程序證據調查時
，亦明確表示對於本案卷內所有證據之證據能力沒有意見，同意
作為證據使用」，顯非實情。原判決以甲○○上揭先前供述，認
係同意將王柏達、徐立德之警、偵訊筆錄賦予證據能力，自與刑
事訴訟法第一百五十九條之五規定有違。(三)、甲○○確在被害人
王雙喜簽發本票完成後，即離開現場，赴隔壁上班小姐「阿咪」
之餐約，直至接獲另共同正犯孟憲峻來電，始返回酒店，搭乘孟
憲峻所駕之車回租屋處，乘車時，被害人已在車上，其在此之前
如何遭毆，實與甲○○無關，甲○○絕無參與共同毆打之行為。
甲○○既已據實供明伊當時係持用俗稱「王八機」之手機，故用
過即棄，不須牢記號碼，而「阿咪」未告知伊真實姓名，現又遍
尋無著，絕無故使法院難以查證之存心，原判決竟誤會，認倘有
其事，何以甲○○就此有利之事，不儘早提出並為抗辯？遽予論
處，實有採證認事違背論理法則之違法云云。惟查：(一)、證據之
取捨、證明力之判斷及事實之認定，係屬事實審法院自由判斷之
職權，此項職權之行使，倘不違背客觀存在之經驗法則與論理法
則，即不容當事人單憑其主觀意見，漫指其違法，而資為上訴第
三審之適法理由。又「被告以外之人於審判外之陳述，雖不符前
四條之規定，而經當事人於審判程序同意作為證據，法院審酌該
言詞陳述或書面陳述作成之情況，認為適當者，亦得為證據。」
為刑事訴訟法第一百五十九條之五所明定，其規範對象，乃指同
法第一百五十九條之一至第一百五十九條之四所定之審判外陳述
以外之證據。易言之，倘證據資料符合上揭四條之規定，即逕依
各該規定而具有證據適格，不生適用本條規定，判斷其是否具有
證據能力之問題。再刑事訴訟法施行法第七條之三既規定：「中
華民國九十二年一月十四日修正通過之刑事訴訟法施行前，已繫
屬於各級法院之案件，其以後之訴訟程序，應依修正刑事訴訟法
終結之。但修正刑事訴訟法施行前已依法定程序進行之訴訟程序
，其效力不受影響。」依司法院釋字第五八二號及五九二號解釋
意旨，亦認為共同被告倘在審判中到庭具結而為陳述，並接受詰
問、對質，即足確保被告本人之訴訟防禦權。是該共同被告於修
正刑事訴訟法施行前，經依當時之法定程序進行、取得之警、偵
訊筆錄，並非不得為證據。本件原判決主要係依憑第一審之共同
被告王柏達、徐立德之供證、被害人之母王蔡寶鳳之證言、電話
通聯紀錄、勘驗筆錄、相驗屍體證明書、法務部法醫研究所鑑定
書及覆函等證據資料，乃認定甲○○有原判決事實欄所載之犯行
，因而撤銷第一審關於甲○○傷害致人於死部分之判決，改判依
行為時及裁判時法，以妨害自由與傷害致人於死之牽連犯關係，
從一重仍論處甲○○共同傷害人之身體，因而致人於死罪刑（處
有期徒刑七年六月）。對於甲○○矢口否認犯罪，所為當日上午
四點三十餘分，店長說客人消費沒付錢，要伊拿本票給被害人簽
名蓋指印，伊辦妥後，已近五時許，即與女友「阿咪」外出吃飯
聊天，迨七、八時許，接獲孟憲峻來電，相約返家，伊上孟車之
時，被害人已在車上，孟憲峻說要送被害人去醫院，伊乃徵詢被
害人意見，被害人搖頭，伊等始任由被害人半路自行下車，伊實
未曾參與毆打及剝奪被害人行動自由云云之辯解，如何不足採，
亦依卷內證據資料詳加指駁說明。所為事實認定及得心證理由，
俱有各證據資料在案可稽，自形式上觀察，並未違背客觀存在之
經驗法則或論理法則。王柏達、徐立德之警、偵訊筆錄、法官羈
押訊問筆錄均依訊問時有效之法定程序而製作，承辦警員陳舜治
亦證稱無刑求之情，該二人並於第一審及原審上訴審時，以證人
身分具結後供證，甲○○就其等所言，均表示「沒有意見」，王
柏達在原審第二次更審中，復到庭具結供證、行交互詰問，因所
述與先前筆錄不符，原審乃依刑事訴訟法第一百五十九條之一及
第一百五十九條之二之規定，採納先前之審判外陳述，作為判決
之基礎，上訴意旨指稱其違背同法第一百五十九條之五之規定，
殊屬誤會。原審於九十四年八月二十五日所行之準備程序，因甲
○○之選任辯護人許巍騰律師未到庭，故通知該院公設辯護人郭
書益為指定辯護人，郭公設辯護人並依規定完成報到，有該庭期
報到單及筆錄可徵，上訴意旨竟謂其未依法踐行訴訟程序，顯非
確實依據訴訟資料而為指摘。其餘上訴意旨，置原判決已經明白
論斷之事項於不顧，就屬原審採證認事職權之適法行使，任意指
摘為違法，且猶為單純事實上之爭執，不能認為已具備合法上訴
第三審之形式要件。依上說明，應認甲○○之上訴為違背法律上
之程式，予以駁回。
貳、乙○○部分：
查第三審上訴書狀，應敘述上訴之理由，其未敘述者，得於提起
上訴後十日內補提理由書於原審法院，已逾上述期間，而於第三
審法院未判決前仍未提出上訴理由書狀者，第三審法院應以判決
駁回之，刑事訴訟法第三百八十二條第一項、第三百九十五條後
段規定甚明。本件上訴人乙○○不服原審論處其共同傷害人之身
體，因而致人於死罪刑（處有期徒刑九年）之判決，於九十五年
七月二十五日提起上訴，並未敘述理由，迄今逾期已久，於本院
未判決前仍未提出，依上開規定，其上訴自非合法，應予駁回。
據上論結，應依刑事訴訟法第三百九十五條，判決如主文。
中    華    民    國  九十五  年  十一    月   十六   日
                      最高法院刑事第八庭
                          審判長法官  張  淳  淙
                                法官  劉  介  民
                                法官  張  春  福
                                法官  洪  昌  宏
                                法官  蔡  彩  貞
      本件正本證明與原本無異
                                      書  記  官
中    華    民    國  九十五  年  十一    月   二十   日
                                                     Ｒ


司法院資訊處製作；財團法人民間司法改革基金會備份。
